臺灣新北地方法院民事判決
110年度訴字第2614號
原      告  許豊田  



被      告  新北市計程車駕駛員職業工會

法定代理人  溫展華  
被      告  曾金蓮  
共      同
訴訟代理人  黃松夫  
上列當事人間因被告曾金蓮傷害案件，原告提起刑事附帶民事訴
訟請求損害賠償，經本院刑事庭以110 年度附民字第469號裁定
移送前來，本院於民國111 年1月27日言詞辯論終結，判決如下
：
    主  文
被告甲○○應給付原告新臺幣壹萬零陸佰玖拾伍元，及自民國一一
零年八月二十一日起至清償日止，按週年利率百分之五計算之利
息。
原告其餘之訴駁回。
訴訟費用由被告甲○○負擔百分之一，餘由原告負擔。
本判決第一項得假執行。但被告甲○○如以新臺幣壹萬零陸佰玖拾
伍元供擔保後，得免為假執行。
原告其餘假執行之聲請駁回。
    事實及理由
一、原告起訴主張：
  ㈠被告甲○○於民國107年5月15日上午11時50分許，在新北市○○
    區區○路00號2樓即被告新北市計程車駕駛員職業工會（下稱
    被告工會）理事長辦公室內，基於教唆訴外人蔡林宏詐欺押
    金新臺幣（下同）29萬元，蓄意欠錢不處理，而傷害之故意
    動手毆傷原告，致原告受有右前手臂挫擦傷（下稱系爭傷害
    ），被告因傷害犯行經臺灣新北地方檢察署檢察官以109年
    度偵字第30402號起訴，並經本院刑事庭以110年度易字第30
    4號判決有罪（下稱系爭刑事案件），被告因故意侵害原告
    身體至為明顯，應賠償原告醫療費用新臺幣（下同）1萬4,3
    22元。又被告甲○○於上班時間代表被告工會串通理事長甲○○
    ，涉嫌違約而侵占原告押金29萬元，因惱羞成怒竟推卸被告
    等責任耍賴，心懷惡意拳打腳踢及攻擊出手毆傷原告，意圖
    糾眾會務人員3、4人及會員到會辦理業務者數人，公然辱罵
    出拳傷害原告，並有恐嚇喊叫「打呼死弄死他」，足見被告
    甲○○心狠手辣之動機，其個人舉動影響原告權利及被告工會
    聲譽鉅大，尤有影響擴大社會不公不義之風氣敗壞鉅大，對
    原告之身心精神及人格名譽受創至鉅，況被告甲○○代表被告
    工會有僱傭連帶責任，依據被告甲○○前案誣告原告傷害請求
    賠償30萬元為基礎，賠償金額乘以3倍，請求被告連帶賠償
    精神慰撫金90萬元，以資慰藉。爰依民法第184條第1項前段
    、第188條、第195條第1項、工會法第21條規定請求被告連
    帶賠償共計91萬4,322元等語。
  ㈡並聲明：被告應連帶給付原告91萬4,322元，及自刑事附帶民
    事起訴狀繕本送達翌日起至清償日止，按週年利率5%計算之
    利息。
二、被告則以：
　㈠案發當日為原告與被告甲○○互毆，且原告自己到被告工會理
    事長辦公室找碴，之前已經來過數次。依原告提出驗傷證明
    書可知事件發生日期為107年5月15日，檢查結果右前臂挫擦
    傷，費用為695元，原告所附之醫療費用收據為事發經過1年
    後之108年5月3日暨其後之單據，若如原告所述本案對原告
    之身心精神及人格名譽受創至鉅，為何已經過1年後於被告
    對原告提起傷害告訴且起訴後才積極就醫？原告之就醫動機
    尚嫌有疑，與原告所稱因本件傷害衍生牽連心臟相關症狀之
    就醫並無因果關係，除案發當日就醫之單據費用695元外，
    其餘單據費用顯非可採且無必要。退步言之，縱認有因果關
    係，原告提出108年9月17日至109年7月25日就醫單據計算之
    費用，應以自付金額計算而非以應付金額計算。另原告之受
    傷部位為右前臂挫擦傷，依一般大眾之認知僅是皮肉擦傷，
    並未傷及骨頭、神經，其主張顯不相當之高額精神慰撫金90
    萬元，要無理由，請求予以剔除或酌減。再被告工會並非系
    爭刑事案件被告，且被告甲○○傷害原告一情亦非為被告工會
    執行職務之行為，被告工會自不與被告甲○○連帶負損害賠償
    責任，原告之主張屬當事人不適格等語，資為抗辯。
  ㈡並聲明：原告之訴駁回。
三、本院之判斷：
  ㈠原告主張其於107年5月15日上午在被告工會之理事長辦公室
    內，遭被告甲○○徒手傷害，致受有系爭傷害等語，業據其提
    出臺北市立聯合醫院（和平院區）驗傷診斷證明書、系爭刑
    事案件檢察官起訴書等件為佐（見附民字卷第13頁至第20頁
    ），被告就前開事實並未予爭執，僅抗辯原告與被告甲○○係
    互毆等語（見本院卷第62頁），而被告甲○○業因前開犯行經
    系爭刑事案件判決拘役10日並得易科罰金等情，有系爭刑事
    案件第一審判決在卷可稽（見本院卷第11頁至第17頁），並
    經本院調閱系爭刑事案件迄至第一審判決時止之電子卷證核
    閱無訛，堪認屬實。
  ㈡按因故意或過失，不法侵害他人之權利者，負損害賠償責任
    ；受僱人因執行職務，不法侵害他人之權利者，由僱用人與
    行為人連帶負損害賠償責任；不法侵害他人之身體、健康、
    名譽、自由、信用、隱私、貞操，或不法侵害其他人格法益
    而情節重大者，被害人雖非財產上之損害，亦得請求賠償相
    當之金額。其名譽被侵害者，並得請求回復名譽之適當處分
    ，民法第184條第1項前段、第188條第1項前段、第195條第1
    項定有明文。又按工會理事、監事、常務理事、常務監事、
    副理事長、理事長、監事會召集人及其代理人，因執行職務
    所致他人之損害，工會應負連帶責任，工會法第21條定有明
    文。經查：
　⒈原告因遭被告甲○○徒手傷害而受有系爭傷害，則被告甲○○因
    故意傷害原告身體權，原告依前開規定請求被告甲○○應負損
    害賠償責任，為屬有據。被告甲○○雖抗辯其與原告係互毆云
    云，然互毆乃雙方互負損害賠償責任，尚無從憑此而免除其
    自身應負之損害賠償責任，故被告甲○○前開抗辯，並無所據
    。又原告雖主張被告工會應就被告甲○○傷害原告行為負僱用
    人連帶賠償責任云云，然被告甲○○斯時雖係被告工會之理事
    長，且傷害原告之地點在被告工會之理事長辦公室，並係因
    原告就押租金一事與被告甲○○有所爭執而引發本案，然此充
    其量僅為被告甲○○傷害原告之動機，被告甲○○係因其個人情
    緒管控失當而動念傷害原告，並非執行被告工會職務行為所
    致原告損害，故原告請求被告工會應依民法第188條、工會
    法第21條規定與被告甲○○負連帶損害賠償責任，為屬無據。
    至於原告雖主張被告工會法定代理人甲○○長年縱容被告甲○○
    操控被告工會，湮滅被告甲○○傷害原告之犯罪證據，被告工
    會員工並與被告甲○○串通偽證誣告原告，均有被告工會之實
    質責任連帶關係存在云云，然原告前開所述核係原告與被告
    甲○○間押金糾紛、被告甲○○前提告原告傷害間訴訟糾紛，與
    被告甲○○傷害原告一事乃不同侵權行為事實，縱認原告前開
    所述屬實，仍非可於本件中一併請求被告工會應負連帶賠償
    責任，原告前開主張，仍無可採。
　⒉茲就原告各項主張分述如下：
　⑴醫療費用：
　　原告於107年5月15日遭被告甲○○傷害當日在臺北市立聯合醫
    院支出急診醫療費用695元，有原告提出臺北市立聯合醫院
    門/急診費用證明書為佐（見附民字卷第23頁），故此部分
    主張，為屬可採。又原告雖主張其遭被告甲○○詐欺、霸凌、
    誣告、恐嚇、公然侮辱等侵害財產、人格及名譽行為，均係
    被告甲○○惡意主導犯罪之事實行為，其受有精神痛苦3年6個
    月以上，原告因此於107年5月15日急診後仍持續就醫，而總
    計支出醫療費用1萬4,322元（含前開急診費用）云云，並提
    出臺北市立聯合醫院（和平院區）費用證明書、西園醫院醫
    療費用繳費證明等件為佐（見附民字卷第21頁、第25頁至第
    35頁），然前開詐欺等侵權行為均與本件被告甲○○傷害原告
    之侵權行為並非同一，原告復未能提出其受有系爭傷害仍需
    後續治療之證明，其前開逾695元部分之醫療費用請求，即
    難認與被告甲○○本件傷害侵權行為間有因果關係存在，故其
    此部分請求為屬無據。
　⑵精神慰撫金：
　　按民法第195 條第1 項雖規定不法侵害他人之身體、健康者
    ，得請求賠償相當金額之非財產上之損害，而所謂相當，除
    斟酌雙方身份資力外，尤應兼顧加害程度與其身體、健康影
    響是否重大以為斷（最高法院89年台上字第1952號判決意旨
    參照）。原告之身體受有系爭傷害，其自得依前開規定請求
    被告甲○○賠償精神慰撫金。本院審酌原告為大專畢業，擔任
    臺北市計程車駕駛員職業工會理事，目前開計程車維生，月
    收入約1萬餘元；被告甲○○為高中畢業、家境勉持，為原告
    於本院、被告甲○○於系爭刑事案件中所自陳，以及斟酌系爭
    傷害為身體外傷，被告甲○○乃徒手、故意傷害，暨兩造經濟
    狀況、身分及地位等情，認原告請求賠償精神慰撫金1萬元
    ，為屬適當。
　⑶綜上，原告得請求被告甲○○賠償醫療費用695元、精神慰撫金
    1萬元，共計1萬695元。
四、末按給付無確定期限者，債務人於債權人得請求給付時，經
    其催告而未為給付，自受催告時起，負遲延責任，其經債權
    人起訴而送達訴狀，或依督促程序送達支付命令，或為其他
    相類之行為者，與催告有同一之效力；遲延之債務，以支付
    金錢為標的者，債權人得請求依法定利率計算之遲延利息；
    應付利息之債務，其利率未經約定，亦無法律可據者，週年
    利率為5%，民法第229 條第2 項、第233 條第1 項前段、第
    203 條分別定有明文。本件刑事附帶民事訴訟起訴狀繕本係
    於110年8 月20日送達被告甲○○，原告請求被告甲○○給付自1
    10年8月21日起至清償日止，按週年利率5%計算之利息，亦
    屬有據。
五、從而，原告依民法第184條第1項前段、195條第1項規定，請
    求被告甲○○給付如主文第1項所示，為有理由，應予准許，
    逾此範圍部分，為無理由，應予駁回。又本件原告勝訴部分
    所命給付之金額未逾50萬元，本院爰依民事訴訟法第389 條
    第1 項第5 款之規定依職權宣告假執行，被告甲○○
    雖未陳明願供擔保免為假執行，惟亦依職權免為假執行之宣
    告，爰酌定被告甲○○免為假執行應供擔保金額。至原告敗
    訴部分，其假執行之聲請已失所附麗，應予駁回。
六、本件事證已臻明確，兩造其餘之主張、陳述暨攻擊防禦方法
    與證據，經本院斟酌後，認與本件判決結果已不生影響，故
    不一一加予論述，附此敘明。
七、據上論結，原告之訴為一部有理由，一部無理由，依民事訴
    訟法第79條、第389 條第1 項第5 款、第392條第2項，判決
    如主文。
中　　華　　民　　國　　111 　年　　3 　　月　　10　　日
                  民事第四庭    法　官　莊佩頴
以上正本係照原本作成
如對本判決上訴，須於判決送達後20日內向本院提出上訴狀。如
委任律師提起上訴者，應一併繳納上訴審裁判費。
中　　華　　民　　國　　111 　年　　3 　　月　　10　　日
                            書記官　李瑞芝